【裁判字號】    92,訴,815
【裁判日期】    920814
【裁判案由】    政府採購法
【裁判全文】
臺灣彰化地方法院刑事判決                          九十二年度訴字第八一五號
    公  訴  人  臺灣彰化地方法院檢察署檢察官
    被      告  乙○○
    被      告  甲○○
右列被告等因違反政府採購法案件，經檢察官聲請簡易判決處刑（九十一年度偵字第
五二四八號、九十二年度偵字第二七二二號），本院改依通常程序審理，判決如左：
    主      文
乙○○共同意圖獲取不當利益，而以協議使廠商不為投標，累犯，處有期徒刑捌月。
甲○○共同意圖獲取不當利益，而以協議使廠商不為投標，處有期徒刑柒月。緩刑
年。
    事      實
一、乙○○前因違反麻醉藥品管理條例案件，經臺灣高等法院臺中分院以八十三年度
    上訴字第六八五號判決判處有期徒刑四月確定；另因盜匪案件，經臺灣臺中地方
    法院以八十二年度訴字第四七三０號判決判處有期徒刑四年確定；再因煙毒案件
    ，經臺灣臺北地方法院以八十二年度訴緝字第四五四號判決判處有期徒刑三年六
    月確定，上開三罪經裁定應執行有期徒刑七年六月，於民國八十五年五月三日假
    釋出獄，至九十年二月二十四日假釋期滿未經撤銷，以已執行完畢論。詎仍不知
    悔改，緣彰化縣福興鄉公所（下稱福興鄉公所）於九十年十二月三十一日，辦理
    彰化縣福興鄉○○村路面破損改善等十件工程及彰三十五線路面改善等十件工程
    ，乙○○有意競標該工程案以得標，惟因耽慮非本地廠商會以低價競標，竟夥同
    甲○○共同基於犯意聯絡，意圖獲取以不當手段得標之利益，自九十年十二月十
    五日起，藉每日在福興鄉公所對面之彰化縣福興鄉○○路○段五三二號民宅泡茶
    聊天之機會，指使不知情之白耀文及陳建順（二人均另經檢察官為不起訴處分確
    定）跟蹤並抄錄自福興鄉公所領取標單廠商所駕駛車輛之車號，以取得領標者之
    資訊。於九十年十二月二十六日下午，八馬營造有限公司（以下簡稱「八馬公司
    」）會計江美怡駕駛車牌號碼Ｋ三─一九一五號自用小客車至福興鄉公所，為八
    馬公司購買九十年十二月二十八日開標之標單二封及同年月三十一日開標之標單
    一封時，為甲○○、白耀文、陳建順等人抄下車號，交給乙○○，乙○○則以調
    解案件需要為由，委由不知情之福興鄉公所調解委員會雇員林雅惠（另經檢察官
    為不起訴處分）代為查詢，林雅惠再透過不知情之鄉民代表施有信，向彰化縣警
    察局鹿港分局洪堀派出所員警郭俊良（另由檢察官分案偵辦）取得車籍資料，乙
    ○○因此輾轉與八馬公司實際負責人王慶瑞取得聯繫，乙○○與甲○○則於開標
    前之九十年十二月二十七日下午六時三十分許，與王慶瑞相約在彰化縣員林鎮○
    ○路車麗屋百貨公司前，以新台幣二萬元之代價向王慶瑞買回前述三封標單，使
    其不為投標。
二、案經法務部調查局中部地區機動工作組報請臺灣彰化地方法院檢察署檢察官偵查
    後，聲請簡易判決處刑，由本院改依通常程序審理。
    理      由
一、右揭事實，業據被告乙○○、甲○○於中部地區機動工作組調查時及偵審中坦承
    不諱，核與證人白耀文、陳建順、林雅惠、王慶瑞、江美怡、施有信、郭俊良證
    述情節相符，並有監視翻拍照片在卷可稽，足徵被告二人自白應屬實情。又被告
    二人與證人王慶瑞既不相識，竟以交付金錢方式要求證人王慶瑞釋出標單，而放
棄參與投標之機會，已嚴重損及公共工程應以施工品質及價格競爭之本質，被告
    二人意圖獲取以不當手段得標之利益至明。本案事證已臻明確，被告二人犯行均
    堪認定。
二、核被告乙○○、甲○○二人所為，均係犯政府採購法第八十七條第四項意圖獲取
    不當利益而以協議使廠商不為投標罪。又被告二人行為後，政府採購法第八十七
    條雖於九十一年二月六日修正公布，然僅就該條增列第五項之處罰規定，對於被
    告二人涉及之該條第四項犯罪構成要件及罰則輕重均未見調整，條次亦未因而發
    生更易，應無刑法第二條第一項新舊法比較輕重規定之適用，附此敘明。渠等二
    人就前揭犯行，有犯意聯絡及行為分擔，均為共同正犯。查被告乙○○前因違反
    麻醉藥品管理條例案件，經臺灣高等法院臺中分院以八十三年度上訴字第六八五
    號判決判處有期徒刑四月確定；另因盜匪案件，經臺灣臺中地方法院以八十二年
    度訴字第四七三０號判決判處有期徒刑四年確定；再因煙毒案件，經臺灣臺北地
    方法院以八十二年度訴緝字第四五四號判決判處有期徒刑三年六月確定，上開三
    罪經裁定應執行有期徒刑七年六月，於八十五年五月三日假釋出獄，至九十年二
    月二十四日假釋期滿未經撤銷，以已執行完畢論，有臺灣高等法院被告全國前案
    紀錄表及刑案資料查註紀錄表在卷可按，其受有期徒刑之執行完畢，五年內再犯
    本件法定本刑有期徒刑以上之罪，為累犯，被告乙○○應依法加重其刑。爰審酌
    被告二人於本件犯行中分擔之角色、協議放棄投標行為對於公共工程品質之影響
    、犯罪動機、目的、手段、犯罪後均坦承犯行之態度、智識程度等一切情狀，分
    別量處如主文所示之刑，以示懲儆。又被告甲○○前未曾受有有期徒刑以上刑之
    宣告，有卷附臺灣高等法院被告全國前案紀錄表及刑案資料查註紀錄表可憑，其
    經此偵審程序及論罪科刑之教訓，當能知所警惕，應無再犯之虞，本院審酌上情
    ，認主文所宣告之刑，以暫不執行為宜，爰併宣告緩刑三年，以啟自新。
據上論斷，應依刑事訴訟法第四百五十二條、第二百九十九條第一項前段，政府採購
法第八十七條第四項，刑法第十一條前段、第二十八條、第四十七條、第七十四條第
一款，判決如主文。
本案經檢察官簡志祥到庭執行職務。
中    華    民    國    九十二      年      八      月      十四        日
                                臺灣彰化地方法院刑事第三庭
      法      官  高  文  崇
右正本證明與原本無異。
如不服本判決，應於判決送達後十日內向本院提出上訴狀( 須附繕本 )。
                                    法院書記官  謝  志  鑫
中    華    民    國    九十二      年      八      月      二十一      日
政府採購法第八十七條第四項：
意圖影響決標價格或獲取不當利益，而以契約、協議或其他方式之合意，使廠商不為
投標或不為價格之競爭者，處六月以上五年以下有期徒刑，得併科新臺幣一百萬元以
下罰金。


司法院資訊處製作；財團法人民間司法改革基金會備份。
